臺灣高雄地方法院刑事判決　　　　　　100年度訴緝字第131號
公　訴　人　臺灣高雄地方法院檢察署檢察官
被　　　告　黃培傑
指定辯護人　本院公設辯護人黃文德
上列被告因強盜等案件，經檢察官提起公訴（99年度偵續字第24
9號、偵緝字第1326號），本院判決如下：
    主  文
黃培傑無罪。
    理  由
一、公訴意旨略以：被告黃培傑與薛百宏（業經本院判決無罪確
    定）共同意圖為自己不法之所有，基於搶奪之犯意聯絡，鎖
    定網路上拍賣高價賓士車之賣家即被害人吳松齡為下手對象
    ，推由薛百宏於民國98年11月23日晚間8 時許，以其所申設
    並使用之遠傳電信0000000000號門號聯絡吳松齡，佯裝有意
    購車，引誘吳松齡見面試車。吳松齡於98年11月23日晚間10
    時許，獨自駕駛其所有之賓士C230型（起訴書誤載為C320型
    ）自用小客車，抵達雙方約定之高雄市○○區○○道下興楠
    路某處。黃培傑與薛百宏上前確認吳松齡為售車者，黃培傑
    要求試車，吳松齡即予應允，黃培傑即入駕駛座，薛百宏、
    吳松齡則坐入車內後座；黃培傑試車後，薛百宏亦要求試車
    而坐入駕駛座，吳松齡與黃培傑則下車，分別站在該車副駕
    駛座之車門及右後車門旁聊天。黃培傑隨即趁吳松齡疏於防
    備，迅速打開右後車門鑽入車內，薛百宏則踩踏油門，欲加
    速離去。吳松齡（起訴書誤載為黃培傑）驚嚇中，亦迅速鑽
    入副駕駛座，試圖搶下車鑰匙。黃培傑見狀，竟易搶奪為強
    盜之犯意，自後座往前徒手勒住吳松齡頸部，並徒手猛力敲
    打吳松齡頭部，嚇令吳松齡勿輕舉妄動，至使吳松齡不能抗
    拒；薛百宏則基於與黃培傑之強盜犯意聯絡，將車駛至路旁
    ，再由黃培傑將吳松齡拖至車外，與下車後之薛百宏聯手繼
    續毆打吳松齡，並將吳松齡壓在地上，掐住吳松齡頸部。適
    路人騎車經過，聽見吳松齡大喊「救命！」，薛百宏與黃培
    傑評估難以得逞，罷手離去而未能得逞。吳松齡因遭毆打，
    受有頭部挫傷合併腦震盪、臉、頸部多處抓痕及擦傷、右肘
    擦傷等傷害。因認被告黃培傑與薛百宏共同涉犯刑法第328
    條第4項、第1項之普通強盜未遂罪嫌及同法第277條第1項之
    傷害罪嫌。
二、按犯罪事實應依證據認定之，無證據不得認定犯罪事實；不
    能證明被告犯罪者，應諭知無罪之判決，刑事訴訟法第154
    條第2 項、第301 條第1 項分別定有明文。又認定不利於被
    告之事實，須依積極證據，茍積極之證據本身存有瑕疵而不
    足為不利於被告事實之認定，即應為有利於被告之認定，更
    不必有何有利之證據；而此用以證明犯罪事實之證據，猶須
    於通常一般人均不至於有所懷疑，堪予確信其已臻真實者，
    始得據以為有罪之認定，倘其證明尚未達到此一程度，而有
    合理性之懷疑存在，致使無從為有罪之確信時，即應為無罪
    之判決（最高法院76年臺上字第4986號及30年上字第816 號
    等判例意旨參照）。次按告訴人提起告訴，係以使被告受刑
    事處罰為目的，是其陳述是否與事實相符，仍應調查其他證
    據以資審認；被害人之陳述如無瑕疵，且就其他方面調查又
    與事實相符，固足採為科刑之基礎，倘其陳述尚有瑕疵，則
    在未究明前，遽採為論罪科刑之根據，即難認為適法（最高
    法院52年臺上字第1300號、61年臺上字第3099號判例意旨參
    照）。
三、關於證據能力：
    按被告以外之人於審判外之陳述，雖不符刑事訴訟法第159
    條之1至第159條之4 之規定，而經當事人於審判程序同意作
    為證據，法院審酌該言詞陳述或書面陳述作成時之情況，認
    為適當者，亦得為證據；當事人、代理人或辯護人於法院調
    查證據時，知有第159條第1項不得為證據之情形，而未於言
    詞辯論終結前聲明異議者，視為有前項之同意，刑事訴訟法
    第159條之5定有明文。本判決所引用具傳聞性質之各項證據
    資料，業據被告、辯護人同意作為證據（本院訴緝卷第44頁
    ），且經本院於審判期日依法踐行調查證據程序，檢察官、
    被告及辯護人就上開證據之證據能力均未爭執，於言詞辯論
    終結前亦未聲明異議，復查無依法應排除證據能力之情形，
    依上開規定，應有證據能力。
四、公訴人認被告黃培傑涉有上開強盜未遂、傷害等罪嫌，無非
    以證人即告訴人吳松齡之證述、證人羅永旭之證述、共同被
    告薛百宏之證述、指認犯罪嫌疑人紀錄、照片及門號000000
    0000號行動電話之申設資料暨通聯紀錄等，資為其論據。訊
    之被告黃培傑堅決否認有何公訴人所指上開犯行，辯稱：伊
    並未與薛百宏共同對被害人吳松齡行搶，被害人吳松齡於偵
    查中即已當庭明確指認伊與行搶歹徒之特徵不符，故被害人
    吳松齡、證人羅永旭於警詢中之指認均屬不實；又伊固曾自
    被告薛百宏處收受並使用門號0000000000號之行動電話，然
    該行動電話嗣已遺失，伊並未使用該電話與被害人聯絡等語
    。經查：
  (一)被害人吳松齡於98年11月23日，接獲門號0000000000號行動
    電話之聯絡，表明欲向其購買前揭賓士廠牌之自用小客車，
    雙方約定地點會面試車後，吳松齡竟遭對方2 人共同強盜其
    前揭車輛未遂，並遭毆打致受有頭部挫傷合併腦震盪、臉、
    頸部多處抓痕及擦傷、右肘擦傷之傷害等情，業據證人吳松
    齡於偵訊中證述綦詳（偵B1卷第17頁），並有診斷證明書1
    紙附卷可稽（警卷第46頁）。而門號0000000000號之行動電
    話，係以被告薛百宏名義申設，且於98年11月23日曾多次與
    被害人吳松齡持用之0000000000號行動電話聯絡等情，有門
    號0000000000號行動電話之申設資料、通聯紀錄附卷可稽（
    偵B1卷第49頁、警卷第39頁）。是此部分之事實，固堪認定
    。
  (二)證人即被害人吳松齡於98年11月25日、同年11月30日第3、4
    次警詢中，雖指認被告黃培傑為作案歹徒之一。然按刑事實
    務上之對人指認陳述，乃經由被害人或目擊證人指證確認實
    行犯罪行為人之證據方法；現行刑事訴訟法雖未明定關於指
    認之程序，然因指認人可能受其本身觀察能力、記憶能力及
    真誠性之不確定因素影響，是如何由指認人為適當正確之指
    認，自應依個案具體情形而決定。案發後之初次指認，無論
    係司法警察（官）調查或檢察官偵查中所為，常重大影響案
    件之偵查方向甚或審判心證，自當力求慎重無訛，故除被告
    或犯罪嫌疑人係社會（地區）知名人士、熟識親友、特徵顯
    著、曾長期近距接觸、現行犯或準現行犯，或其他無誤認之
    虞者，方得採行當面、單獨之指認外，皆應依訴訟制度健全
    國家之例，以「真人列隊指認」方式為之，不宜以單獨一人
    供指認，或僅提供單一照片，甚或陳舊相片，以作指認，更
    不得有任何暗示、誘導之不正方法，否則其踐行之程序即非
    適法（最高法院98年度台上字第7645號判決意旨參照）。關
    於作案歹徒之特徵，證人吳松齡於警詢中證稱：歹徒2 人均
    年約20幾歲，操台語口音；其中1 名約165或160公分，留平
    頭、胖胖的，有嚼食檳榔；另1名約170公分，留短髮、瘦瘦
    高高，臉有青春痘痘疤等語（警卷第9 頁、第13頁），是除
    其中1人較為矮胖、另1人較為高瘦之相對性特徵外，該等歹
    徒2 人並無顯著之特徵存在。又證人吳松齡於警詢指認被告
    黃培傑之過程，觀之警詢筆錄（警卷第15至16頁、第17頁反
    面），警方係先告知行動電話門號0000000000號之申設人為
    薛百宏，並僅以薛百宏單方之檔案相片供吳松齡指認；復於
    拘提薛百宏到案時，再經警方告以依據薛百宏供稱其名下之
    上開行動電話門號係交由被告黃培傑使用，且薛百宏已指認
    相片編號5 之人即為被告黃培傑後，證人吳松齡始為指認並
    證稱：伊確認編號5 （即黃培傑）即為身材較胖之共犯等語
    （警卷第17頁反面）。準此，證人吳松齡前開指認程序，係
    先經警方告以薛百宏為上開門號之申設者、薛百宏已供述將
    上開門號交予被告黃培傑使用等為警調查所得之資訊，自屬
    易使被害人產生先入為主印象之不當暗示，且於被告黃培傑
    之身形、相貌均無異於常人之顯著特徵情形下，僅以被告黃
    培傑之檔案相片提供被害人指認，並未依照「真人列隊指認
    」方式為之，參照上開說明，要難謂該警詢中之指認已依照
    法定程序慎重為之，即無可採。
  (三)嗣經檢察官於偵查中提訊被告黃培傑予證人吳松齡當庭指認
    結果，證人吳松齡於偵查中明確證稱：（剛才到庭之被告，
    是否當天搶你賓士車的人？）不是，因為當天的歹徒比較年
    輕、比較胖、比較矮，當天的歹徒身高只有到伊下巴而已，
    沒有這麼高。（你是否確定？）確定。（為何你在警詢中所
    述黃培傑也是其中一位搶你賓士車的人？）因為他臉的輪廓
    很像等語（偵B4卷第44頁），核與其於本院審理中證述：伊
    只記得歹徒的身材特徵是一個高瘦、一個矮胖，但伊對於歹
    徒之容貌印象模糊，伊無法依五官相貌指認在庭被告黃培傑
    是否為當時歹徒；警詢時係因警方提供之相片與歹徒輪廓很
    像，伊係依照身材、髮型而為指認，當時警卷第28頁所附指
    認相片編號5 之人與歹徒較為相像，但與今日在庭被告黃培
    傑之實際相貌有差異，伊在偵查中所述屬實，實際行搶之歹
    徒身材較為矮胖，在庭被告黃培傑則較為高瘦等情相符（本
    院訴緝字卷第64頁66頁）。準此，證人吳松齡於偵查、本院
    審判中既均明確證述本案較為矮胖之該名歹徒，與被告黃培
    傑之身材及樣貌確不相同、其警詢指認依據之相片與被告黃
    培傑本人間有失真情形，足見其前開警詢之指認即非實在，
    既難以排除誤認之可能，自難僅憑其上開警詢之指認而遽入
    被告黃培傑於罪。
  (四)證人羅永旭雖亦曾於警詢中指認照片編號3（薛百宏）、5（
    黃培傑）即為與其接洽購車之人。惟本案係警方清查上開歹
    徒使用與被害人吳松齡聯絡之0000000000號行動電話，依其
    通聯紀錄循線追查至證人羅永旭，而對其製作警詢筆錄，並
    提供照片予其指認，有警詢筆錄在卷可稽（警卷第19至20頁
    ），而該案歹徒並無顯著特徵，業如前述，上開警詢指認程
    序竟未採取「真人列隊指認」，僅以提供照片予證人指認之
    方式為之，衡以照片與本人間常有失真之情形，無法排除誤
    認之可能性，參照上開說明，已難認證人羅永旭於警詢中之
    指認符合法定程序。且證人羅永旭嗣於本院審理中證稱：當
    日出面交易者有兩人，一胖一瘦，伊僅有模糊印象，無法確
    定在庭之薛百宏是否有出面與伊交易；伊於警詢中指認編號
    5 照片係該名較胖之歹徒，但經伊辨認偵B4卷第48頁所附黃
    培傑偵查中通緝到案時拍攝之照片結果，伊並無見過該照片
    上之人，與伊前開指認之警卷編號5 相片之人不相像等語明
    確（本院99年度訴字第1415號卷第53頁正、反面），益徵照
    片與真人間之相貌確存有落差，是證人羅永旭前開警詢中之
    指認，難認屬實，無法據為被告不利之認定。
  (五)至證人即另案被告薛百宏於偵查中證稱：伊申辦上開門號00
    00000000號行動電話後，係交予被告黃培傑使用等語，被告
    黃培傑固不否認曾自薛百宏處收受上開行動電話使用，惟辯
    稱：上開電話嗣已遺失，伊並無使用上開電話與被害人吳松
    齡聯絡等語。查證人吳松齡於案發過程中曾與該名歹徒交談
    乙節，已據其於偵查中證述在卷（偵B4卷第39頁），惟其於
    本院審理中當庭辨認被告黃培傑聲音之結果，無法辨識或確
    認被告黃培傑即為當時作案之歹徒（見本院訴緝卷第66頁）
    ；又觀之卷附通聯紀錄（警卷第39頁），上開0000000000號
    行動電話與被害人吳松齡之0000000000號行動電話，於案發
    當日即98年11月23日，有8 通通話紀錄，其中於同日14時49
    分38秒許之通話秒數達237 秒，倘被告黃培傑確曾使用上開
    行動電話與吳松齡接洽多達8次、其中1次交談長達近4 分鐘
    ，衡情吳松齡理應對其聲音、談話之語調留有深刻印象，當
    無不能辨識之理。是被害人吳松齡既無法辨識被告黃培傑之
    聲音、語調是否與作案者相同，此外，亦查無其他證據證明
    被告黃培傑確曾使用上開行動電話與被害人吳松齡聯絡，則
    被告上開所辯其並未使用0000000000號行動電話乙節，尚非
    子虛，堪予採信。
五、綜上所述，依卷附公訴人所舉之證據，尚無法使本院形成被
    告黃培傑有罪之確信，則公訴人所指被告涉犯強盜未遂、傷
    害等罪嫌，即屬不能證明。揆諸首揭說明，無法證明被告犯
    罪，依法自應為其無罪之諭知。
據上論斷，應依刑事訴訟法第301 條第1 項，判決如主文。
本案經檢察官蕭擁溱到庭執行職務。
中    華    民    國   100    年    10    月    11    日
                刑事第十一庭  審判長法  官  李代昌
                                    法  官  林正忠
                                    法  官  林韋岑
以上正本證明與原本無異。
如不服本判決應於收受判決後10日內向本院提出上訴書狀，並應
敘述具體理由。其未敘述上訴理由者，應於上訴期間屆滿後20日
內向本院補提理由書(均須按他造當事人之人數附繕本)「切勿逕
送上級法院」。
中    華    民    國   100    年    10    月    11    日
                                    書記官  黃旭淑